【裁判字號】    99,審訴,349
【裁判日期】    990528
【裁判案由】    毒品危害防制條例
【裁判全文】
臺灣士林地方法院刑事判決             99年度審訴字第349號
公  訴  人  臺灣士林地方法院檢察署檢察官
被      告  甲○○
上列被告因違反毒品危害防制條例案件，經檢察官提起公訴（99
年度毒偵字第625 號），被告於本院準備程序中就被訴事實為有
罪陳述，經本院合議庭裁定由受命法官獨任行簡式程序審理，並
判決如下：
    主  文
甲○○施用第一級毒品，累犯，處有期徒刑拾月；又施用第二級
毒品，累犯，處有期徒刑陸月，應執行有期徒刑壹年貳月。
    事  實
一、甲○○前因施用毒品案件，先後經法院裁定送觀察、勒戒後
    ，均認無繼續施用毒品之傾向，分別於民國87年6 月8 日、
    87年11月5 日執行完畢釋放出所，並由臺灣士林地方法院檢
    察署檢察官以87年度偵字第4817號、87年度偵字第9765號為
    不起訴處分確定。復於前揭觀察、勒戒執行完畢後5 年內之
    88年間，因連續施用第二級毒品案件，經法院裁定送戒治處
    所施以強制戒治，並經臺灣士林地方法院檢察署檢察官以88
    年度偵字第1612號提起公訴，其中刑事追訴部分，經本院以
    88年度易字第327 號判決判處有期徒刑5 月確定；至於強制
    戒治部分，因執行成效經評定為合格，由本院以88年度毒聲
    字第1496號裁定停止戒治，所餘戒治期間付保護管束，惟因
    於保護管束期間再犯連續施用第二級毒品罪，違反保護管束
    應遵守事項情節重大，再經本院以88年度毒聲字第2290號裁
    定撤銷停止戒治，令入戒治處所繼續施以強制戒治，於89年
    8 月11日執行完畢釋放，而上開保護管束期間連續施用第二
    級毒品犯行部分，則經本院以90年度簡字第29號判決判處有
    期徒刑6 月確定。嗣上開因施用毒品經判處有期徒刑5 月之
    罪和另犯轉讓毒品案件所處有期徒刑1 年2 月合併定應執行
    有期徒刑1 年5 月確定，再與前開因施用毒品經判處有期徒
    刑6 月之罪接續執行，於91年12月17日縮短刑期假釋出監，
    所餘期間付保護管束，於92年6 月5 日保護管束期滿未經撤
    銷假釋視為執行完畢。又因施用第一級毒品案件，除經苗栗
    地方法院以91年度毒聲字第750 號裁定送強制戒治，並經臺
    灣苗栗地方法院檢察署檢察官以91年度毒偵字第455 號提起
    公訴，其中強制戒治部分，因執行成效良好，經苗栗地方法
    院以92年度毒聲字第665 號裁定停止戒治，所餘戒治期間付
    保護管束，並於94年2 月7 日保護管束期滿未經撤銷停止戒
    治，視為執行完畢，至刑事追訴部分，經臺灣苗栗地方法院
    以91年度訴字第321 號判決判處有期徒刑10月確定，於93年
    10月13日縮刑期滿執行完畢。再因施用毒品案件，經本院分
    別以95年度易字第1094號判決判處有期徒刑8 月確定及以96
    年度訴字第345 號判決判處有期徒刑1 年確定，嗣經分別減
    刑為有期徒刑4 月確定及有期徒刑6 月確定，各於96年7 月
    16日、96年10月23日易科罰金執行完畢（均構成累犯）。又
    因施用毒品案件，經本院以98年度審訴字第416 號判決判處
    有期徒刑10月，並迭經臺灣高等法院及最高法院駁回上訴確
    定（此部分尚未執行完畢，不構成累犯）。詎其猶不知悔改
    ，於前案觀察、勒戒執行完畢釋放後5 年內再犯施用毒品罪
    ，經法院判處罪刑確定後，復基於施用第一級毒品海洛因、
    第二級毒品甲基安非他命之犯意，於99年2 月4 日或5 日某
    時許（不含另案於99年2 月3 日為警查獲後，迄至翌日釋放
    前遭拘束人身自由之時間），在臺北市士林區百齡橋下，先
    以針筒注射方式，施用海洛因1 次後，再緊接在相同地點，
    以將甲基安非他命置於玻璃球吸食器內燒烤吸食煙霧之方式
    ，施用甲基安非他命1 次。嗣於99年2 月5 日晚間10時20分
    ，甲○○因另案遭通緝到案，經警徵得其同意採尿送驗，因
    鑑驗結果呈嗎啡、安非他命及甲基安非他命陽性反應，始查
    悉上情。
二、案經臺北市政府警察局士林分局報告臺灣士林地方法院檢察
    署檢察官偵查起訴，並經本院改依簡式程序審理。
    理  由
一、前揭犯罪事實，業據被告甲○○於本院準備程序及審理時坦
    承不諱（參見本院卷第26頁、第30頁），又被告為警查獲後
    在警局所排尿液，經送台灣尖端先進生技醫藥股份有限公司
    以酵素免疫分析法初驗後，再以氣相層析質譜儀法複驗，證
    實該尿液呈嗎啡（即施用海洛因之代謝物）、安非他命及甲
    基安非他命陽性反應，有該公司於99年2 月26日出具之濫用
    藥物檢驗報告及臺北市政府警察局偵辦毒品案件尿液檢體委
    驗單影本（編號：024392號）各1 份附卷可稽（附於偵卷第
    11頁至第13頁）。綜上，足認被告自白與事實相符，可以採
    信，本案事證至為明確，被告犯行堪予認定。
二、按毒品危害防制條例於92年7 月9 日修正公布，自93年1 月
    9 日施行，其中第20條、第23條將施用毒品之刑事處遇程序
    區分為「初犯」、「5 年內再犯」、「5 年後再犯」。依其
    立法理由之說明：「初犯」，經觀察、勒戒或強制戒治，應
    為不起訴處分或不付審理之裁定；經觀察、勒戒或強制戒治
    執行完畢釋放後，「5 年內再犯」者，因其再犯率甚高，原
    實施之觀察、勒戒及強制戒治既已無法收其實效，爰依法追
    訴或裁定交付審理。至於經觀察、勒戒或強制戒治執行完畢
    釋放，「5 年後再犯」者，前所實施之觀察、勒戒或強制戒
    治已足以遮斷其施用毒品之毒癮，為期自新及協助其斷除毒
    癮，仍用「初犯」規定，先經觀察、勒戒或強制戒治之程序
    。從而，依修正後之規定，祇於「初犯」及「5 年後再犯」
    2 種情形，有其追訴條件之限制，即須於初犯經觀察、勒戒
    或強制戒治釋放後，5 年內均無施用毒品之行為，始能認其
    前所實施之觀察、勒戒或強制戒治已足遮斷毒癮，而得於5
    年後再犯時，再予適用初犯之規定，重行觀察、勒戒等程序
    。倘5 年內已經再犯，經依法再為保安處分或追訴處罰，縱
    其第3 次（或第3 次以上）施用毒品之時間，在初犯之保安
    處分執行完畢釋放5 年以後，即與「5 年後再犯」之情形有
    別，且因已於「5 年內再犯」，顯見其再犯率甚高，原實施
    觀察、勒戒或強制戒治，已無法收其實效，自無再經觀察、
    勒戒及強制戒治之必要，應由檢察官逕行起訴，始符新法修
    正之本旨（最高法院95年第7 次刑事庭會議決議、95年度台
    非字第59號判決參照）。查被告前因施用毒品案件，先後經
    法院裁定送觀察、勒戒後，均認無繼續施用毒品之傾向，分
    別於87年6 月8 日、87年11月5 日執行完畢釋放出所，並由
    臺灣士林地方法院檢察署檢察官以87年度偵字第4817號、87
    年度偵字第9765號為不起訴處分確定。復於前揭觀察、勒戒
    執行完畢後5 年內之88年間，因連續施用第二級毒品案件，
    經本院以88年度易字第327 號判決判處有期徒刑5 月確定，
    經與他案合併及接續執行，於92年6 月5 日執行完畢等情，
    有臺灣高等法院被告前案紀錄表在卷可稽，是本案被告所為
    施用毒品之犯行，距離前開觀察、勒戒執行完畢釋放雖已逾
    5 年，惟被告在上開觀察、勒戒執行完畢後5 年內，既已再
    犯施用毒品罪，並經追訴、處罰，揆諸前揭說明，其本次犯
    行即與毒品危害防制條例第20條第3 項所稱之「5 年後再犯
    」有別，是公訴人依法追訴，於法並無不合，本院自應依法
    論科。
三、按海洛因、甲基安非他命分別為毒品危害防制條例第2 條第
    2 項第1 款、第2 款所稱之第一級毒品及第二級毒品。核被
    告甲○○所為，係分別犯毒品危害防制條例第10條第1 項之
    施用第一級毒品罪、同條例第10條第2 項之施用第二級毒品
    罪，其持有第一級毒品海洛因、第二級毒品甲基安非他命進
    而施用，持有毒品之行為為施用毒品之當然手段，均不另論
    以持有毒品罪（最高法院74年度台上字第3404號判例意旨參
    照）。被告所犯上開2 罪，犯意各別，行為互殊，罪名不同
    ，應予分論併罰。公訴意旨認被告係以一行為同時施用第一
    級毒品及第二級毒品，為想像競合犯，應依刑法第55條前段
    規定，從一重之施用第一級毒品罪處斷，容有誤會，附此敘
    明。又被告有如事實欄所載前案科刑及執行之情形，有臺灣
    高等法院被告前案紀錄表在卷可考，其於有期徒刑執行完畢
    後5 年內，故意再犯本案有期徒刑以上之各罪，均為累犯，
    應依刑法第47條第1 項之規定加重其刑。爰審酌被告曾因施
    用毒品犯行而送觀察、勒戒、強制戒治及法院判處罪刑確定
    ，仍不知悛悔，復再施用第一級毒品及第二級毒品，顯見其
    無戒絕之決心，復考量其施用毒品乃戕害自己身心健康，尚
    未危及他人，犯後迄至起訴後始坦承犯行之態度，並其犯罪
    之動機、目的、生活狀況等一切情狀，分別量處如主文所示
    之刑，並依法定其應執行刑，以示懲儆。公訴人就被告施用
    第一級毒品、施用第二級毒品之犯行，分別求處有期徒刑1
    年2 月、10月，固非無見，惟本院斟酌前開事項，認公訴人
    所求刑度尚嫌過重，附此敘明。
據上論斷，應依刑事訴訟法第273 條之1 第1 項、第299 條第1
項前段，毒品危害防制條例第10條第1 項、第2 項，刑法第11條
前段、第47條第1 項、第51條第5 款，判決如主文。
本案經檢察官呂寧莉到庭執行職務。
中    華    民    國    99    年    5     月    28    日
                  刑事第一庭法  官  吳祚丞
以上正本證明與原本無異。
如不服本判決應於收受判決後10日內向本院提出上訴書狀，並應
敘述具體理由；其未敘述上訴理由者，應於上訴期間屆滿後20日
內向本院補提理由書（均須按他造當事人之人數附繕本）「切勿
逕送上級法院」。
                            書記官  丁梅芬
中    華    民    國    99    年    5     月    28    日
附錄論罪科刑法條：
毒品危害防制條例第10條
施用第一級毒品者，處 6 月以上 5 年以下有期徒刑。
施用第二級毒品者，處 3 年以下有期徒刑。

司法院資訊處製作；財團法人民間司法改革基金會備份。
